【裁判字號】    98,訴,956
【裁判日期】    981126
【裁判案由】    違反毒品危害防制條例
【裁判全文】
臺灣嘉義地方法院刑事判決               98年度訴字第956號
公  訴  人  臺灣嘉義地方法院檢察署檢察官
被      告  甲○○
                    （現另案在台灣嘉義監獄鹿草分監執行中
上列被告因違反毒品危害防制條例案件，經檢察官提起公訴（九
十八年度毒偵字第一六０八號），被告於本院準備程序中就被訴
事實為有罪之陳述，經本院合議庭裁定由受命法官獨任以簡式審
判程序審理，判決如下：
    主  文
甲○○施用第一級毒品，累犯，處有期徒刑拾月。
    犯 罪 事 實
一、甲○○前於民國九十年間，因施用毒品案件，經本院以九十
    年度毒聲字第七四三號裁定令入勒戒處所施以觀察、勒戒，
    認無繼續施用毒品之傾向，於九十年九月十三日執行完畢釋
    放，並經嘉義地方法院檢察署檢察官於同日以九十年度毒偵
    字第八０五號為不起訴處分確定；又於上揭觀察勒戒執行完
    畢釋放後五年內，因施用第毒品案件，經臺灣高等法院臺南
    分院以九十三年度上訴字第四三三號判決判處應執行有期徒
    刑一年二月確定；另於九十四年間因施用第一級毒品案件，
    經本院以九十五年度訴字第二三號判決處有期徒刑七月確定
    ，於九十五年四月十二日入監執行，於九十五年十一月十一
    日執行完畢。猶不知悔改，竟基於同時施用第一級毒品海洛
    因及第二級毒品甲基安非他命之犯意，於九十八年九月二十
    二日下午三時四十分許採尿前回溯九十六小時內某時（不含
    公權力拘束時間），在嘉義縣民雄鄉秀林村溪底寮九號住處
    ，以將第一級毒品海洛因及第二級毒品甲基安非他命混合置
    於香菸內，點燃吸食之方式，同時施用第一級毒品海洛因及
    第二級毒品甲基安非他命一次。嗣於九十八年九月二十二日
    下午三時十分許，甲○○在嘉義市○○路與忠孝路口，因形
    跡可疑，經警攔檢盤查，經警得其同意採尿送驗後，結果呈
    嗎啡及甲基安非他命陽性反應而查獲，始查悉上情。
二、案經嘉義市政府警察局第二分局報告臺灣嘉義地方法院檢察
    署檢察官偵查起訴。
    理  由
一、本件係經被告甲○○於準備程序當庭表示認罪，而經本院裁
    定以簡式審判程序加以審理，則依據刑事訴訟法第二百七十
    三條之二、同法第一百五十九條第二項之規定，不適用傳聞
    法則有關限制證據能力之相關規定，合先敘明。
二、訊據被告甲○○對於上開犯罪事實坦承不諱，佐以被告於九
    十八年九月二十二日下午三時四十分許，員警得其同意採尿
    送驗，其結果呈嗎啡陽性（按施用海洛因後，經人體之水解
    代謝作用，會呈嗎啡陽性反應）及甲基安非他命陽性反應等
    情，有臺灣檢驗科技股份有限公司濫用藥物尿液檢驗報告（
    檢體編號為：2D980901號）、代號與真實姓名對照表、臺灣
    嘉義地方法院檢察署鑑定許可書各一份在卷可參，是上開補
    強證據，已足資擔保被告前述自白之真實性，核與事實相合
    ，可信為真實。再毒品危害防制條例於九十二年七月九日修
    正公布，自九十三年一月九日施行，其中第二十條、第二十
    三條將施用毒品之刑事處遇程序，區分為「初犯」及「五年
    內再犯」、「五年後再犯」。依其立法理由之說明：「初犯
    」，經觀察、勒戒或強制戒治後，應為不起訴處分或不付審
    理之裁定；經觀察、勒戒或強制戒治執行完畢釋放後，「五
    年內再犯」者，因其再犯率甚高，原實施之觀察、勒戒及強
    制戒治既已無法收其實效，爰依法追訴或裁定交付審理。至
    於經觀察、勒戒或強制戒治執行完畢釋放後，「五年後再犯
    」者，前所實施之觀察、勒戒或強制戒治已足以遮斷其施用
    毒品之毒癮，為期自新及協助其斷除毒癮，仍適用「初犯」
    規定，先經觀察、勒戒或強制戒治之程序。從而依修正後之
    規定，僅限於「初犯」及「五年後再犯」二種情形，始應先
    經觀察、勒戒或強制戒治程序。倘被告於五年內已再犯，經
    依法追訴處罰，縱其第三次（或第三次以上）再度施用毒品
    之時間，在初犯經觀察、勒戒或強制戒治執行完畢釋放五年
    以後，已不合於「五年後再犯」之規定，且因已於「五年內
    再犯」，顯見其再犯率甚高，原實施觀察、勒戒或強制戒治
    ，已無法收其實效，即應依該條例第十條處罰。至於第三次
    （或第三次以上）施用毒品之時間，是否宜有期間限制？以
    多久為適宜？則分屬刑事政策、專門醫學之範圍，非審判機
    關所能決定，有待循立法途徑解決（最高法院九十七年度第
    五次刑事庭會議決議意旨參照）。查被告前因施用毒品案件
    ，經本院以九十年度毒聲字第七四三號裁定令入勒戒處所施
    以觀察、勒戒，認無繼續施用毒品之傾向，於九十年九月十
    三日執行完畢釋放，又於上揭觀察勒戒執行完畢釋放後五年
    內，因於九十二年間施用第一級、第二級毒品，經臺灣高等
    法院臺南分院以九十三年度上訴字第四三三號判決判處應執
    行有期徒刑一年二月確定；另於九十四年間因施用第一級毒
    品案件，經本院以九十五年度訴字第二三號判決處有期徒刑
    七月確定等情，有臺灣高等法院被告前案紀錄表、刑案資料
    查註紀錄表各一份附卷足稽，其於初犯觀察、勒戒執行完畢
    釋放後五年內，已因再犯施用毒品案件，為法院追訴處罰，
    雖本次係於其受觀察、勒戒執行完畢釋放五年後再犯，揆諸
    首揭實務見解意旨，仍應依法予以追訴處罰。綜上所述，本
    件事證明確，被告犯行洵堪認定，應依法論科。
三、查海洛因、甲基安非他命分別為毒品危害防制條例所定之第
    一級、第二級毒品。故核被告所為，係犯毒品危害防制條例
    第十條第一項之施用第一級毒品罪及同條例第十條第二項之
    施用第二級毒品罪；其施用前持有海洛因、甲基安非他命之
    低度行為，為施用之高度行為所吸收，均不另論罪。再按「
    依藥理作用分類海洛因係中樞神經抑制劑，安非他命類毒品
    屬中樞神經興奮劑，二者藥理作用機轉不同，惟毒品施用者
    可視其習性，混用任何毒品。在國外，把抑製作用的海洛因
    和興奮作用的古柯鹼混合施用，就通稱為快速球，據說刺激
    性相當厲害。本局處理獲案毒品檢驗案例中，亦不乏同時混
    有海洛因及甲基安非他命之檢品」，此參諸法務部調查局調
    科壹字第０九二六二六一三三一０號、九十三年七月十二日
    調科壹字第０九三００二六二五五０號函釋可明。查被告將
    混合後之第一級毒品海洛因及第二級毒品甲基安非他命放置
    在香菸內吸食方式施用等情，業據被告於本院審理時供明在
    案，此外，亦無被告將上揭二種毒品分別施用之證據。準此
    ，被告以一施用行為，同時觸犯毒品危害防制條例第十條第
    一項、第二項之罪，為想像競合犯，應依刑法第五十五條前
    段之規定，從一重之毒品危害防制條例第十條第一項之施用
    第一級毒品罪處斷，公訴意旨認應分論併罰，容有未洽。又
    被告前因施用毒品案件，經本院以九十五年度訴字第二三號
    判決處有期徒刑七月確定，於九十五年四月十二日入監執行
    ，於九十五年十一月十一日執行完畢乙情，有被告之臺灣高
    等法院被告前案紀錄表乙份附卷可佐，其係受有期徒刑之執
    行完畢後，五年以內「故意」再犯本件有期徒刑以上之罪，
    應依刑法第四十七條第一項規定，論以累犯，並加重其刑。
    爰審酌被告國中畢業之智識程度，前曾因施用毒品經觀察勒
    戒程序，並有多次施用毒品之前科素行，竟未思悔改，顯然
    缺乏禁絕毒害決心，以及施用毒品犯行係屬戕害自身健康之
    行為，尚未危害他人，被告於本院審理中坦承犯行之犯後態
    度等一切情狀，量處如主文所示之刑，以資懲儆。
據上論斷，應依刑事訴訟法第二百七十三條之一第一項、第二百
九十九條第一項前段，毒品危害防制條例第十條第一項、第二項
，刑法第十一條、第四十七條第一項、第五十五條，判決如主文
。
本案經檢察官王振名到庭執行職務。
中    華    民    國    98    年    11    月    26    日
                  刑事第一庭法  官  黃琴媛
以上正本證明與原本無異。
如不服本判決應於收受判決後10日內向本院提出上訴書狀，並應
敘述具體理由；其未敘述上訴理由者，應於上訴期間屆滿後20日
內向本院補提理由書（均須按他造當事人之人數附繕本）「切勿
逕送上級法院」。告訴人或被害人如對於本判決不服者，應具備
理由請求檢察官上訴，其上訴期間之計算係以檢察官收受判決正
本之日期為準。
中    華    民    國    98    年    11    月    26    日
                            書記官  洪敏芳
附錄本案論罪科刑法條全文：
毒品危害防制條例第10條
施用第一級毒品者，處 6 月以上 5 年以下有期徒刑。
施用第二級毒品者，處 3 年以下有期徒刑。


司法院資訊處製作；財團法人民間司法改革基金會備份。
